【裁判字號】    92,交訴,8
【裁判日期】    920611
【裁判案由】    公共危險
【裁判全文】
臺灣高雄地方法院刑事判決              九十二年度交訴字第八號
    公  訴  人  臺灣高雄地方法院檢察署檢察官
    被      告  乙○○
    選任辯護人  黃建雄
                江順雄
                黃進祥
右列被告因公共危險案件，經檢察官提起公訴（九十一年度偵字第二○三六七號），
本院判決如左：
    主  文
乙○○駕駛動力交通工具肇事，致人受傷而逃逸，處有期徒刑壹年。
    事  實
一、乙○○為考領有駕駛執照之人（其駕駛執照自民國九十一年六月十七日起至同年
    十二月十六日止被吊扣），於民國九十一年九月十一日十六時許，駕駛車牌號碼
    ○二二六─ＦＣ號自用小客車，沿高雄縣旗南三路由南往北方向行駛，途經高雄
    縣旗山鎮○○○路與華川路口時，適傅旭宏騎乘車牌號碼○○Ｕ－一九七號機車
    於該處路口華川路由東向西橫越馬路，乙○○駕駛車輛本應注意車前狀況，並隨
    時採取必要之安全措施，詎竟疏未注意及此，而撞及橫越馬路之傅旭宏致受有頭
    部外傷合併顱骨骨折及顱內出血，腹部創傷合併內出血，左側股骨粉碎性骨折等
    傷害（過失傷害部分另由本院以九十二年度交易字第一五九號刑事案件審理中）
    。乙○○肇事致人受傷後，雖有停車下車、察看，並與在旁路人合力將傅旭宏抬
    至路旁，然乙○○於將傅旭宏抬至路旁後，原應依道路交通管理處罰條例第六十
    二條第一項前段之規定，採取救護或其他必要措施，並向警察機關報告，不得駛
    離，竟未於現場照護傷者，並等侯警察到場處理，即趁機逃離現場，置傅旭宏於
    現場而不顧。嗣經乙○○委請之路旁之人甲○○打電話報警及叫救護車，經警據
    報循線於同日十六時三十分許，至乙○○住處將其帶回偵辦而查獲。
二、案經高雄縣警察局旗山分局報告臺灣高雄地方法院檢察署檢察官偵查起訴。
    理  由
一、訊據被告乙○○固坦承有於右揭時、地駕車肇事，致被害人傅旭宏受有傷害之事
    實，惟仍矢口否認有何駕駛動力交通工具肇事，致人受傷而逃逸之犯行，辯稱：
    當時有下車查看，且有與路人將被害人移至路邊，並要求路人報警及叫救護車，
    因為旁觀路人愈來愈多，路人用三字經罵伊，伊會害怕，才回家想找父親來處理
    ，及將救護被害人時染有血跡之衣服換下後再到警局投案，過不久警察就到伊家
    中載伊到車禍現場云云。經查，被告於右揭時、地駕車，撞及被害人傅旭宏致受
    有前揭傷害，及被告亦確有委請路旁之人甲○○打電話報警及叫救護車，被告亦
    確有下車與路人合力將被害人移至路旁之事實，業據證人甲○○於本院審理中到
    庭證述明確（詳本院卷第四十一頁），及現場之人丙○○、陳沈美珍於警訊中供
    述明確在卷。又被告亦確於救護車及警員到場前即逃離現場之事實，除據被告供
    承：路人用三字經罵伊，伊會害怕，才回家想找父親來處理，及將救護被害人時
    染有血跡之衣服換下後再到警局投案等前詞供述明確外，亦據現場之人丙○○於
    警訊中供述：「救護車還沒來到之前，在現場我聽到人群中有人喊說那個人跑了
    」等語明確在卷（詳警卷第七頁背面），足認被告確係在救護車及警員到場前即
    逃離現場，已無疑義。按「汽車駕駛人，駕駛汽車肇事致人受傷或死亡，應即採
    取救護或其他必要措施，並向警察機關報告，不得駛離；違者吊扣其駕照三個月
    至六個月；逃逸者吊銷駕駛執照。」，道路交通管理處罰條例第六十二條第一項
    定有明文，被告駕車自應遵守上述道路交通安全規定。是依上開法條規定，汽車
    駕駛人如肇事致人受傷，即負有救護受傷人之法定義務（最高法院九十年度台上
    字第四一五三號判決意旨參照），自不容許肇事者再以任何理由逃離現場，始符
    立法本旨。被告雖以：有與路人將被害人移至路邊，並要求路人報警及叫救護車
    ，因為旁觀路人愈來愈多，路人用三字經罵伊，伊會害怕，才回家想找父親來處
    理，及將救護被害人時染有血跡之衣服換下後再到警局投案等前詞置辯，惟查，
    被害人受傷後為防免被害人傷害致生不可預測之生命危害，肇事者之救護法定義
    務，自不得因已有路人在旁圍觀而得免除。本案被告於肇致車禍，致被害人受傷
    後，依法本即有留在現場採取救護或其他必要措施，並向警察機關報告，不得駛
    離之法定義務，詎被告竟未履行該義務，於救護車未到之前即逃離現場，參以被
    告自承其駕駛執照自九十一年六月十七日起至同年十二月十六日止被吊扣（詳警
    卷第四頁背面），被告顯係基於駕駛執照被吊扣期間駕車肇事之逃避心態而有逃
    離現場之犯意存在，足證被告確有肇事逃逸之主觀犯意與客觀行為，要屬無疑，
    所辯上開各語，顯係卸責之詞，不足採信。此外，復有被害人受有傷害之驗傷診
    斷證明書（詳偵查卷第九頁）、道路交通事故調查報告表，及現場照片十二幀可
    資佐證。本案被告駕駛動力交通工具肇事，致人受傷而逃逸之犯行，其事證已臻
    明確，應予依法論科。
二、核被告乙○○之所為，係犯刑法第一百八十五條之四之駕駛動力交通工具肇事，
    致人受傷而逃逸罪。爰審酌被告現年二十九歲，教育程度為國中畢業，竟於駕駛
    執照被吊扣期間猶駕駛動力交通工具，復於駕車肇事致被害人受傷後逃逸，置受
    傷之被害人於不顧，不僅影響被害人即時救護之時機，且危及被害人之生命、身
    體安全，犯後猶矢口否認犯罪，藉詞狡辯、毫無悔意，復未與被害人家屬達成和
    解、賠償損害，及被害人所受傷害非輕等一切犯罪情狀，爰量處如主文所示之刑
    ，以示儆懲。
據上論斷，應依刑事訴訟法第二百九十九條第一項前段，刑法第一百八十五條之四，
判決如主文。
本案經檢察官陳永豐到庭執行職務。
中      華      民      國      九十二      年      六    月    十一    日
                                    臺灣高雄地方法院交通法庭
                                      法  官  柯  盛  益
右正本證明與原本無異。
如不服本判決，應於判決送達後十日內，向本院提出上訴狀。
                        書記官  陳  昱  良
中      華      民      國      九十二      年      六    月    十一    日
附錄本判決論罪科刑法條全文
中華民國刑法第一百八十五條之四：
駕駛動力交通工具肇事，致人死傷而逃逸者，處六月以上五年以下有期徒刑。


司法院資訊處製作；財團法人民間司法改革基金會備份。
